# 请教大家：关于承担政府储备业务的核算

提问人：孤子客 时间：2017-12-22 13:55:52
最近接触到一个案例比较特殊，情况是这样， 某企业是粮食贸易企业，同时承担了政府储备粮的业务，政府储备粮业务的特点包括： 1 、限定了各品种的最低储备任务（数量）； 2 、约定了在特定情况下（如灾害、战乱等）政府可以征用； 3 、限定了年度轮换的次数最低要求（类似于存货周转次数，例如要求两个月要求轮换一次，目的是保证储备粮的质量）； 4 、政府向该企业支付完成上述任务的补贴。
为了开展该项业务的同时规避粮价波动及保管成本，该企业与其他粮食生产贸易企业合作，主要条款包括： 1 、合作方向该企业销售粮食作为政府储备粮，同时约定可按原价回购该粮食； 2 、合作方保证该企业的储备粮仓库的最低库存量以及每年库存的轮换次数（每次轮换的粮食分别签订采购及销售合同）； 3 、合作方向该企业支付5%的保证金，保证履行回购义务。 4 、约定在特定情况下政府将征用储备粮仓的库存。
关注重点是：该企业向合作方的采购及销售业务是否应当作为两笔业务？
最开始看到相关条款的时候主要关注了“约定固定价格回购”的条款，所以认为应属于融资交易。 但仔细分析后觉得该交易与一般的回购交易相比，有如下几点值得关注： 1 、交易是由该企业发起的，且采购在前销售在后； 2 、该交易的目的不是为了获取利息，而是为了满足政府下达的储备任务，事实上采购价格大部分时候等于销售价格； 3 、在粮价下跌超过5%保证金的情况下，合作方可以损失保证金而不履行回购义务； 4 、并未约定该企业必须将储备粮回售给合作方； 5 、实际执行过程中，大部分都是对同一合作方完成了等量的采购及销售，也存在少量合作方放弃保证金而不履约的情况。
请教大家鉴于上述情况，是否可以认为该企业的储备粮业务的每次采购都是获得了一个回售期权，而每次销售都是作为期权的执行，进而将采购及销售分别作为两笔业务进行处理，同时储备粮库存可以作为该企业的存货核算并列报。

回答人：chenyiwei
你的分析总体上比较合理。

提问人：孤子客 时间：2017-12-25 10:21:03
多谢陈老师点评！还有一个小困惑，我以前也接触过上述案例中的交易对手方的处理，也就是先卖粮给粮食储备企业，约定有原价购回义务，按谨慎性原则是作为融资交易处理的，这可能会导致交易双方都确认交易内容——粮食在各自的账面反映，感觉出现这种情况不太合理。

回答人：chenyiwei
再结合具体背景分析一下谁承担存货所有权上的主要风险和报酬，谁对该批存货的使用和销售具有控制权。